【裁判字號】    95,訴,803
【裁判日期】    951225
【裁判案由】    違反毒品危害防制條例
【裁判全文】
臺灣雲林地方法院刑事判決               95年度訴字第803號
公  訴  人  臺灣雲林地方法院檢察署檢察官
被      告  乙○○
                    （另案於臺灣雲林第二監獄執行中）
上列被告因違反毒品危害防制條例案件，經檢察官提起公訴（95
年度毒偵字第1298號），及移送併案審理（95年度毒偵字第1701
號），嗣因被告就被訴事實為有罪之陳述，經本院合議庭裁定由
受命法官獨任適用簡式審判程序審理，判決如下：
    主  文
乙○○施用第一級毒品，累犯，處有期徒刑壹年，扣案第一級毒
品海洛因壹包（淨重零點壹柒公克、空包裝重零點41公克）沒收
銷燬之。
    事  實
一、乙○○（原名廖偉堯）前因施用毒品案件，先後2 次經本院
    裁定送觀察、勒戒後，均認無繼續施用毒品之傾向，並經臺
    灣雲林地方法院檢察署檢察官於民國88年8 月30日及90年4
    月11日，分別以88年度毒偵字第31號、89年度毒偵字第1663
    號為不起訴處分確定；復於90年間，因施用第一、二級毒品
    案件，經臺灣彰化地方法院裁定令入戒治處所，施以強制戒
    治，於91年9 月26日因停止戒治、交付保護管束出所，於92
    年2 月26日保護管束期滿執行完畢，刑案部分另經臺灣彰化
    地方法院於91年4 月30日以90年度訴字第1498號判處應執行
    有期徒刑1 年，於同年5 月17日確定，入監服刑後，於93年
    1 月20日假釋出監，甫於同年2 月11日假釋期滿執行完畢。
    詎仍不知悔改，於前案強制戒治執行完畢釋放後5 年內，復
    基於反覆、延續施用第一級毒品海洛因之單一行為決意，自
    95年8 月24日晚上9 時許起至同年9 月18日某時止，以每天
    早晚各施用1 次之頻率，在雲林縣斗六市○○里○○路16 3
    巷10號之住處，以將海洛因摻入香菸點燃吸食之方式，施用
    第一級毒品海洛因多次。嗣先於95年8 月25日下午2 時50分
    許，在雲林縣斗六市○○路159 號松青超市內，為警查獲其
    持有第一級毒品海洛因1 包（淨重0.17公克，空包裝重0.41
    公克），並採集其尿液送驗；復於同年9 月19日，因入監執
    行另案詐欺案件，經臺灣雲林第二監獄執行收容人尿液採集
    作業後送驗，始查悉上情。
二、案經雲林縣警察局斗六分局報告臺灣雲林地方法院檢察署檢
    察官偵查起訴，及臺灣雲林第二監獄函送該署檢察官移送併
    案審理。
    理  由
一、按本件被告乙○○所犯係死刑、無期徒刑、最輕本刑為3 年
    以上有期徒刑以外之罪，其於準備程序就前揭被訴事實為有
    罪之陳述，經受命法官告知簡式審判程序之旨，並聽取其與
    公訴人之意見後，本院認無不得或不宜改依簡式審判程序進
    行之情事，依刑事訴訟法第273 條之1 第1 項、第284 條之
    1 規定，裁定本件由受命法官獨任進行簡式審判程序，合先
    敘明。
二、上揭犯罪事實，業據被告於本院審理中坦承不諱；且被告於
    95年8 月25日及同年9 月19日所採集之尿液，經送驗結果，
    均呈嗎啡陽性反應，此有詮昕科技股份有限公司95年9 月14
    日報告編號00000000號、同年10月3 日報告編號00000000號
    濫用藥物尿液檢驗報告、真實姓名對照表、臺灣雲林第二監
    獄收容人尿液採集作業確認書、同意書、檢體採收紀錄表各
    1 份附卷可稽；另扣案之白粉1 包，經送驗結果，含第一級
    毒品海洛因成分，淨重0.17公克，空包裝重0.41公克，亦有
    法務部調查局95年9 月16日調科壹字第09523016480 號鑑定
    書1 份在卷可查，綜上足認，被告前揭自白核與事實相符，
    應堪採為被告有罪之證據，則被告前開施用第一級毒品海洛
    因多次之犯行，堪以認定。
三、被告前因施用毒品案件，先後2 次經本院裁定送觀察、勒戒
    後，均認無繼續施用毒品之傾向，並經臺灣雲林地方法院檢
    察署檢察官於88年8 月30日及90年4 月11日，分別以88年度
    毒偵字第31號、89年度毒偵字第1663號為不起訴處分確定；
    復於90年間，因施用第一、二級毒品案件，經臺灣彰化地方
    法院裁定令入戒治處所，施以強制戒治，於91年9 月26日因
    停止戒治、交付保護管束出所，於92年2 月26日保護管束期
    滿執行完畢，刑案部分另經臺灣彰化地方法院於91年4 月30
    日以90年度訴字第1498號判處應執行有期徒刑1 年，於同年
    5 月17日確定乙情，有臺灣高等法院被告前案紀錄表1 份在
    卷可佐，其於前案強制戒治執行完畢釋放後，5 年內再犯本
    件毒品危害防制條例第10條第1 項之罪，犯罪事證明確，應
    依法論科。
四、核被告所為，係犯毒品危害防制條例第10條第1 項之施用第
    一級毒品罪。其施用第一級毒品前後，持有海洛因之低度行
    為，為施用之高度行為所吸收，不另論罪。
五、按我國刑法已於94年1 月7 日修正、同年2 月2 日公布，並
    自95年7 月1日 起施行，而新修正刑法業已刪除刑法第56條
    關於連續犯之規定，並於修正理由中說明「至連續犯之規定
    廢除後，對於部分習慣犯，例如竊盜、吸毒等犯罪，是否會
    因適用數罪併罰而使刑罰過重產生不合理之現象一節，在實
    務運用上應可參考德、日等國之經驗，委由學界及實務以補
    充解釋之方式，發展接續犯之概念，對於合乎『接續犯』或
    『包括的一罪』之情形，認為構成單一之犯罪，以限縮數罪
    併罰之範圍，用以解決上述問題」（刑法第56條修正理由第
    4 點參照）；又按刑事法若干犯罪行為態樣，本質上原具有
    反覆、延續實行之特徵，立法時既予特別歸類，定為犯罪構
    成要件之行為要素，則行為人基於概括之犯意，在密切接近
    之一定時、地持續實行之複次行為，倘依社會通念，於客觀
    上認為符合一個反覆、延續性之行為觀念者，於刑法評價上
    ，即應僅成立一罪。學理上所稱「集合犯」之職業性、營業
    性或收集性等具有重複特質之犯罪均屬之，例如經營、從事
    業務、收集、販賣、製造、散布等行為概念者是（最高法院
    95 年 度臺上字第1079號判決意旨參照）。而施用毒品之人
    ，極易對毒品產生依賴性，以致習慣成癮，不易戒除，因此
    施用毒品罪，本質上即具有反覆性及延續性，如將持續多次
    施用毒品行為評價為數罪，顯與刑罰過度評價禁止原則相悖
    ，是本件被告以每天2 次之頻率，在住處反覆施用第一級毒
    品海洛因多次之行為，應予評價為「集合犯」之包括1 罪，
    而無數罪併罰之適用。
六、再被告前因施用第一、二級毒品案件，經臺灣彰化地方法院
    於91年4 月30日以90年度訴字第1498 號 判處應執行有期徒
    刑1 年，於同年5 月17日確定，入監服刑後，於93年1 月20
    日假釋出監，甫於同年2 月11日假釋期滿執行完畢，有前揭
    臺灣高等法院被告前案紀錄表可按，其受有期徒刑之執行完
    畢後，5 年內故意再犯本件有期徒刑以上之罪，為累犯，應
    依刑法第47條第1 項之規定加重其刑。
七、公訴人雖僅就被告於95年8 月24日晚上9 時許施用第一級毒
    品海洛因1 次之犯罪事實提起公訴，惟被告其餘如事實欄所
    載施用第一級毒品海洛因多次之犯行，與前揭起訴部分，有
    集合犯之包括1 罪關係，已如前述，為起訴效力所及，本院
    自應併予審理。
八、本院審酌被告前因施用毒品案件，先後經觀察勒戒、強制戒
    治及有期徒刑之執行，仍未戒絕毒品，再犯本件施用毒品犯
    行，顯見其無悔改之意，意志不堅，有失政府制定毒品危害
    防制條例之立法美意，本不宜寬貸，惟念其施用毒品乃自戕
    一己之身體健康，尚未害及他人，犯後亦坦承犯行，態度良
    好等一切情狀，量處如主文所示之刑。
九、扣案之第一級毒品海洛因1 包（淨重0.17公克，空包裝重0.
    41公克），因毒品與包裝袋已無法析離，均屬查獲之第一級
    毒品，爰依毒品危害防制條例第18條第1 項前段之規定，併
    予宣告沒收銷燬之（至鑑驗中所費失之毒品，既已滅失，自
    無庸宣告沒收銷燬）。
據上論斷，應依刑事訴訟法273 條之1 第1 項、第284 條之1 、
第299 條第1 項前段，毒品危害防制條例第10條第1 項、第23條
第2 項、第18條第1 項前段，刑法第11條、刑法第47條第1 項，
判決如主文。
本案經檢察官甲○○到庭執行職務。
中    華    民    國    95    年    12    月    25    日
                  刑事第一庭    法  官  王  雅  苑
以上正本證明與原本無異。
如不服本判決應於送達後10日內向本院提出上訴狀
中    華    民    國    95    年    12    月    28    日
                                書記官  譚  系  媛
附錄本案論罪科刑法條全文：
毒品危害防制條例第10條第1項
施用第一級毒品者，處 6 月以上 5 年以下有期徒刑。


司法院資訊處製作；財團法人民間司法改革基金會備份。
